最高法院刑事判決　　　　　　　　　 111年度台上字第1183號
上　訴　人　洪韻涵


選任辯護人　杜貞儀律師
上列上訴人因違反毒品危害防制條例案件，不服臺灣高等法院高
雄分院中華民國110 年10月6 日第二審判決（110 年度上訴字第
694 號，起訴案號：臺灣高雄地方檢察署109 年度偵字第7713、
7878、8007、9467號），提起上訴，本院判決如下：
    主  文
上訴駁回。
    理  由
一、按刑事訴訟法第377 條規定，上訴於第三審法院，非以判決
    違背法令為理由，不得為之。是提起第三審上訴，應以原判
    決違背法令為理由，係屬法定要件。如果上訴理由書狀並未
    依據卷內訴訟資料，具體指摘原判決不適用何種法則或如何
    適用不當，或所指摘原判決違法情事，顯與法律規定得為第
    三審上訴理由之違法情形，不相適合時，均應認其上訴為違
    背法律上之程式，予以駁回。
二、本件原判決撤銷第一審關於有罪（不含相關沒收宣告）部分
    之不當判決，改判論處上訴人洪韻涵共同販賣第二級毒品、
    幫助販賣第二級毒品未遂各罪刑。另維持第一審相關沒收宣
    告部分之判決，駁回其該部分在第二審之上訴。已詳敘認定
    犯罪事實所憑證據及理由。並對上訴人之自白，如何與事實
    相符，為可採信，依據卷內資料予以說明。
三、毒品危害防制條例第17條第1 項規定：「犯第4 條至第8 條
    、第10條或第11條之罪，供出毒品來源，因而查獲其他正犯
    或共犯者，減輕或免除其刑。」其立法理由謂：「為有效破
    獲上游之製毒組織，鼓勵毒販供出所涉案件毒品之來源，擴
    大落實毒品之追查，俾有效斷絕毒品之供給，以杜絕毒品氾
    濫，對查獲之毒販願意供出毒品來源，因而查獲其他正犯或
    共犯者，採行寬厚之刑事政策，擴大適用範圍，並規定得減
    免其刑。」所稱「供出毒品來源，因而查獲其他正犯或共犯
    者」，係指犯罪行為人供出毒品來源之對向性正犯，或與其
    具有共同正犯、共犯（教唆犯、幫助犯）關係之毒品由來之
    人的相關資料，使調查或偵查犯罪之公務員據以對之發動調
    查或偵查程序，並因此而確實查獲其人、其犯行而言。又犯
    罪行為人之「供出毒品來源」，與調查或偵查犯罪之公務員
    對該人發動調查或偵查並進而查獲之間，論理上須具有先後
    且相當之因果關係。犯罪行為人所供毒品來源倘與「本案」
    起訴犯行無關，自與上開規定不合。至有無因此而確實查獲
    其人、其犯行，須視個案調查或偵查之情形及結果而定。司
    法警察（官）係偵查輔助機關，依刑事訴訟法第230 條、第
    231 條規定，受檢察官之指揮或命令偵查犯罪，其知有犯罪
    嫌疑者，應即開始調查，並將調查之結果報告該管檢察官。
    檢察官依同法第228 條第2 項、第231 條之1 規定，得命司
    法警察（官）調查犯罪情形及蒐集證據，並提出報告。對於
    司法警察（官）移送或報告之案件，認為調查未備者，得將
    卷證發回、命其補足，或發交其他司法警察（官）調查。司
    法警察（官）應於補足或調查後，再行移送或報告。是司法
    警察（官）知有犯罪嫌疑，即得開始調查，並應將調查結果
    報告或移送檢察官，不以調查所得之證據足認調查對象有犯
    罪嫌疑者為限。檢察官偵查結果，如認犯罪嫌疑不足，應為
    不起訴處分。是犯罪行為人供出之毒品來源，雖經司法警察
    （官）發動調查，並移送檢察官偵辦，倘檢察官偵查結果，
    認其人犯罪嫌疑不足，而為不起訴處分，自不能謂已確實查
    獲其人、其犯行。法院未依上述規定對犯罪行為人減輕或免
    除其刑，尚難指為違法。原判決已敘明：上訴人於民國109
    年4 月22日警詢時固供稱：黃博聖都是向盧志忠購買甲基安
    非他命。惟共犯黃博聖早於同年月7 日警詢時即供出向盧志
    忠購買甲基安非他命，並指認盧志忠之照片、所駕車輛之行
    車執照及行動電話中相關購毒對話內容。員警林祐宇復證述
    ：黃博聖供出上手盧志忠，並出示行動電話內的資料。上訴
    人提到盧志忠前，警方即已調監視器，跟監盧志忠。如上訴
    人未提到盧志忠，單憑黃博聖的供述還是可以查獲盧志忠。
    可見上訴人供出盧志忠前，員警已握有確切之證據，足以合
    理懷疑盧志忠為黃博聖毒品來源之人，嗣後查獲盧志忠販毒
    ，與上訴人供出毒品來源間，欠缺先後且相當的因果關係。
    況盧志忠經高雄市政府警察局新興分局（下稱新興分局）移
    送檢察官偵查結果，臺灣高雄地方檢察署（下稱高雄地檢署
    ）檢察官以109 年度偵字第10152 、10244 、14429 號不起
    訴處分書，為不起訴處分，職權送請再議，亦經臺灣高等檢
    察署高雄檢察分署檢察長以110 年度上職議字第363 號處分
    書駁回再議確定。上訴人自無從依毒品危害防制條例第17條
    第1 項規定減輕其刑等由甚詳。所為判斷，與卷證資料悉相
    符合，於法尚無不合。上訴意旨雖謂：由員警林祐宇之證詞
    ，可知警方係借提上訴人與黃博聖指認後，才確認黃博聖上
    游為盧志忠。上訴人供出黃博聖，對於警方查緝上游有所貢
    獻。又所謂「供出毒品來源」，不應限於「本案」毒品來源
    。「查獲」，亦不以經檢察官提起公訴為必要。上訴人縱晚
    於黃博聖供出毒品上游盧志忠，然就黃博聖向盧志忠購毒之
    時間，上訴人所述（109 年3 月15日至20日）與黃博聖所述
    （同年4 月2 日）尚有不同，應認其供出「另案」毒品來源
    ，而新興分局因其供出上游，查獲盧志忠犯罪事證，移送高
    雄地檢署偵辦，其已符合毒品危害防制條例第17條第1 項規
    定等語。惟查本件無論警方是否係綜合上訴人與黃博聖所供
    才得以發動調查程序，進而認定盧志忠涉嫌於109年4月2 日
    販賣第二級毒品予黃博聖，將盧志忠移送檢察官偵辦。高雄
    地檢署檢察官偵查結果，既認盧志忠此部分犯罪嫌疑不足，
    經不起訴處分確定，自不能謂已確實查獲其人、其犯行。原
    審未依毒品危害防制條例第17條第1 項規定減輕其刑，即無
    違法可言。上訴意旨係對原判決已說明之事項，任憑己見而
    為指摘，殊非適法上訴第三審之理由。
四、依上所述，本件上訴違背法律上之程式，應予駁回。
據上論結，應依刑事訴訟法第395 條前段，判決如主文。
中    華    民    國   111    年    3     月    16    日
                  刑事第八庭審判長法  官  李  英  勇  
                                  法  官  洪  兆  隆  
                                  法  官  吳  冠  霆  
                                  法  官  邱  忠  義  
                                  法  官  楊  智  勝  
本件正本證明與原本無異
                                  書記官
中    華    民    國   111    年    3     月    21    日